【裁判字號】    95,訴,2510
【裁判日期】    950905
【裁判案由】    清償借款
【裁判全文】
臺灣高雄地方法院民事判決              95年度訴字第2510號
原      告  臺灣中小企業銀行股份有限公司
法定代理人  戊○○
訴訟代理人  甲○○
被      告  丙○○
            乙○○
兼 上 一人
訴訟代理人  丁○○
上列當事人間請求清償借款事件，本院於中華民國九十五年八月
三十一日言詞辯論終結，判決如下：
      主    文
被告應連帶給付原告新臺幣陸拾伍萬伍仟玖佰肆拾伍元，及自民
國九十五年四月十四日起至清償日止，按週年利率百分之四點三
五五計算之利息，暨自民國九十五年五月十五日起至清償日止，
其逾期在六個月以內者，按上開利率百分之十，逾期超過六個月
以上者，按上開利率百分之二十計算之違約金。
訴訟費用由被告連帶負擔。
      事實及理由
一、原告主張：被告丙○○於民國92年5 月14日邀同被告丁○○
    、乙○○為連帶保證人，與原告簽訂青年創業貸款及連帶保
    證契約，向原告借款新臺幣（下同）1,000,000 元，並約定
    借款期間自92年5 月14日起至98年5 月14日止，及前開借款
    之利息按郵政儲金二年期定儲利率（違約當時為2.105%）加
    碼年息2.25% 計算（即利息為4.355%），被告應按月分期攤
    還本息，如未依約按期清償本息時，全部借款視為到期，被
    告除應給付按上開利率計算之利息外，並應加給其逾期在6
    個月以內者，按上開利率10% ，逾期在6 個月以上者，按上
    開利率20% 計算之違約金。詎被告丙○○自95年4 月14日起
    即未按月攤還本息，尚欠貸款本金655,945 元未為清償，迭
    經原告催討亦未獲置理。而被告丁○○、乙○○均為被告丙○○之連帶保證人，依法自應負連帶清償責任。為此，乃分
    別依借貸及連帶保證之法律關係，提起本件訴訟，並聲明請
    求判決如主文所示等語。
二、被告抗辯略以：被告丙○○於92年間自軍中退伍後，於親友
    鼓勵下自行創業設立華昇資訊有限公司，惟因資金不足而向
    原告公司貸款100 萬元，後因遭逢國內經濟景氣不佳及個人
    經驗不足等因素，致公司營業額年年下降而無法繼續按期繳
    納貸款，經被告丙○○於95年5 月中旬曾向原告公司請求債
    務協商、竟未獲置理。嗣於95年8 月間，原告公司竟對貸款
    保證人即被告乙○○、丁○○之房屋進行假扣押程序。被告
    確有誠意償還前開債務，惟請求原告公司能同意被告丙○○
    繳納最低應繳金額及延長繳款期限，其餘俟被告丙○○研究
    所碩士學業完成、經濟條件好轉後再還清欠款，爰請求駁回
    原告之訴等語，資為抗辯。
三、經查，原告前揭主張之事實，業據其提出借據、青年創業貸
    款契約書、利率變動表、放款帳務資料查詢單各1 份為證。
    而被告丙○○等人到庭固不否認原告前開主張之事實，惟則
    仍以：希望原告公司能同意被告丙○○繳納最低應繳金額及
    延長繳款期限，其餘俟被告丙○○研究所碩土學業完成、經
    濟條件好轉後再還清欠款等前詞置辯。本院參以被告丙○○
    借貸之款項，係屬財團法人中小企業信用保證基金所提供之
    青年創業基金，該基金會基於基金債權之確保，自屬有權對
    借款保證人即被告乙○○、丁○○進行假扣押程序；又原告
    公司亦查明本件貸款保證人即被告乙○○、丁○○係分別任
    職於鳳山陸軍官校、高雄市政府環保局之現職人員，應屬有
    能力代償債務，有財團法人中小企業信用保證基金債權管理
    部95年8 月21日（95）催收字第787814號函文1 份在卷可參
    ；另原告亦已提出依「中華民國銀行公會會員辦理消費金融
    案件無擔保債務協商機制」之協商方式可供被告進行債務協
    商，兩造即應依上開協商機制達成債務協商，或由保證人協
    助按月攤還貸款本息，尚非得由被告單方意思要求原告公司
    同意依被告之目前經濟能力而降低最低應繳金額及延長繳款
    期限，始符私法契約之公平協商原則。是被告所辯上情，尚
    非合於法律規定，不足採信。惟被告仍應繼續與原告公司進
    行兩造均可接受之還款債務協商為是，期能達成雙方均可接
    受之償還貸款方式，以降低被告目前經濟之壓力，而原告公
    司亦應儘可能於適度情況下幫助被告渡過目前經濟難關，期
    能符合政府鼓勵青年創業之本旨，附此敘明。從而，本件訴
    訟經本院調查證據之結果，自堪信原告上開主張為真實。
四、按「稱消費借貸者，謂當事人一方移轉金錢或其他代替物之
    所有權於他方，而約定他方以種類、品質、數量相同之物返
    還之契約。」，「借用人應於約定期限內，返還與借用物種
    類、品質、數量相同之物。」，另「當事人得約定債務人不
    履行債務時，應支付違約金。」，民法第474 條第1 項、第
    478 條前段及第250 條第1 項分別定有明文。次按「數人負
    同一債務，明示對於債權人各負全部給付之責任者，為連帶
    債務。」，民法第272 條第1 項亦訂有明文，而所謂連帶保
    證債務，係指保證人與主債務人負同一債務，對於債權人各
    負全部給付之責任者而言（最高法院45年度台上字第1426號
    民事判例意旨參照）；又「連帶債務之債權人，得對於債務
    人中之一人或數人，或其全體，同時或先後請求全部或一部
    之給付。連帶債務未全部履行前，全體債務人仍負連帶責任
    。」，且「保證債務，除契約另有訂定外，包含主債務之利
    息、違約金、損害賠償及其他從屬於主債務之負擔。」，民
    法第273 條及第740 條復分別定有明文。本件被告丙○○自
    95年4 月14日起尚積欠原告青年創業貸款本金655,945 元未
    為清償，而被告乙○○、丁○○為本件借款之連帶保證人，
    揆諸前揭法律規定與最高法院民事判例意旨所示，被告丙○○、乙○○、丁○○自應負連帶清償責任。從而，原告依借
    貸及連帶保證之法律關係，求為判決被告應連帶給付原告如
    主文第1 項所示之本金、利息及違約金等語，於法洵屬有據
    ，所訴應予以准許。
五、據上論結，本件原告之訴為有理由，依民事訴訟法第85條第
    2項，判決如主文。
中    華    民    國    95    年    9     月     5    日
                  民事第七庭  法  官  柯盛益
上為正本係照原本作成
如不服本判決，應於送達後20日內，向本院提出上訴狀並表明上
訴理由，如於本判決宣示後送達前提起上訴者，應於判決送達後
10日內補提上訴理由書（須附繕本）。
中    華    民    國    95    年    9     月    6    日
                              書記官  劉法萱


司法院資訊處製作；財團法人民間司法改革基金會備份。
